臺北高等行政法院判決　　　　　　　　　　　　　　　九十年度訴字第五四五○號
　　　　　　　　　　　　　　　.
　　原　　　告　甲○○
　　　　　　　　乙○○
　　　　　　　　丙○○
　　被　　　告　勞工保險局
　　代　表　人　廖碧英總經理.
　　訴訟代理人　丁○○
　　　　　　　　戊○○
右當事人間因勞工保險局事件，原告不服行政院勞工委員會中華民國九十年七月三日
台八十九勞訴字第０二０五七八號訴願決定，提起行政訴訟。本院判決如左：
　　主  文
原告之訴駁回。
訴訟費用由原告負擔。
　　事  實
甲、事實概要：
    緣原告甲○○之妻，即其餘原告乙○○、丙○○之母張來春因罹患轉移覆發性胃
    癌致殘，於八十八年八月三日經財團法人彰化基督教醫院審定永久殘廢，復於同
    年八月六日申請殘廢給付。經被告調查，張來春經審定殘廢後旋於八十八年九月
    二十三日因同病死亡，乃依照勞工保險條例施行細則第八十一條規定，以其身體
    殘廢不能從事工作，依勞工保險殘廢給付標準表申請殘廢給付後死亡，其受益人
    已擇領死亡給付，所請殘廢給付不予給付。原告甲○○不服，循序申請審議、提
    起訴願，均遭駁回，遂向本院提起本件行政訴訟。
乙、兩造聲明：
　一、原告聲明：（原告未於言詞辯論期日到場，依其起訴狀載）
                訴願決定及原處分均撤銷。
　二、被告聲明：駁回原告之訴。
丙、兩造之爭點：
  一、本件被保險人張來春於八十八年八月三日提出申請時，其身體障害情形，是否
      仍可從事輕便工作，而符合勞工保險殘廢給付標準表，第四十七項第七等級，
      除已領取之死亡給付外，仍可領取廢給付？
  二、勞工保險條例施行細則第五十七條所定期間，係屬法定期間，抑為訓示規定？
原告主張：（原告未於言詞辯論期日到場，依其起訴狀載主張如次）
  一、依原送之殘廢診斷書內容及被告調閱之病歷內容及專業醫師審查意見，皆可證
      明本件被保險人張來春於八十八年八月三日審定成殘時，仍具從事輕便工作之
      工作能力，且其所請乃勞工保險殘廢給付標準表第四十七項第七等級殘廢，被
      告重核為第三等級殘廢，已屬不當。
  二、依勞工保險條例第五十三條第二項規定：「被保險人‧‧‧所患普通傷病經治
      療一年以上尚未痊癒，如身體遺存障害，適合殘廢給付標準表規定之項目，並
      經特約醫院診斷為永不能復原，得比照前項規定辦理。」今被保險人於八十三
      年起即患胃癌，至八十八年八月三日經醫師審定為永久殘廢，已經一年以上之
      治療，且因其審定成殘時，尚有從事輕便工作之能力，應已符合第四十七項第
      七等級殘廢，應給付四四０日。且本項規定之內容乃須治療一年以上，並不須
      「症狀固定」，故爭議審議及訴願決定謂：「不應視為病情穩定，不應給予殘
      廢給付」等語，實已違反法令之強制規定。且與被告之原核定為第三等級殘廢
      自相矛盾。
  三、再依勞工保險條例施行細則第五十七條規定：「‧‧‧保險人應於收到申請書
      之日起十日內發給之」，被告未於十日內發給，而一再拖延，乃至被保險人死
      亡後才從重核定，使被保險人無法證明其尚有工作能力之證明，再要求其家屬
      改領死亡給付，其作為實明顯違法，嚴重影響被保險人及其家屬之權益。
被告主張：
  一、被告之代表人於九十年九月十日，已由郭芳煜變更為廖碧英，茲依行政訴訟法
      第一百八十六條準用民事訴訟法第一百七十六條之規定聲明承受本件訴訟。
  二、依勞工保險條例第五十三條規定：「被保險人因普通傷害或罹患普通疾病：經
      治療終止後，如身體遺存障害，適合殘廢給付標準表規定之項目，並經保險人
      自設或特約醫院診斷為永久殘廢者，得按其平均月投保薪資，依同表規定之殘
      廢等級及給付標準，一次請領殘廢補助費‧‧‧。被保險人領取普通傷病給付
      期滿，或其所患普通傷病經治療一年以上尚未痊癒，如身體遺存障害，適合殘
      癖給付標準表規定之項目，並經保險人自設或特約醫院診斷為永不能復原者，
      得比照前項規定辦理。」、第六十三條規定：「被保險人死亡時，按其平均月
      投保薪資，給予喪葬津貼五個月。遺有配偶、子女及父母、祖父母或專受其扶
      養之孫子女及兄弟姊妹者，並給予遺屬津貼‧‧‧。」同條例施行細則第八十
      一條規定：「被保險人身體殘廢不能工作，依勞工保險殘廢給付標準表申請殘
      廢給付後死亡，其受益人得擇領死亡給付或殘廢給付。」復依勞工保險殘廢給
      付標準表（下稱標準表）胸腹部臟器障害系列第四十六障害項目「胸腹部臟器
      機能遺存顯著障害，終身不能從事工作者」為第三殘廢等級，給付標準八四０
      日。第四十七障害項目規定「胸腹部臟器機能遺存顯著障害，終身只能從事輕
      便工作者」為第七殘廢等級，給付標準四四０日。第五十二障害項目規定「胸
      腹部臟器機能遺存障害者」為第十二殘廢等級，給付標準為一００日。
  三、本案被保險人張來春因罹患轉移覆發性胃癌手術後致殘，據財團法人彰化基督
      教醫院八十八年八月三日出具同日審定成殘之勞工保險殘廢診斷書載略：轉移
      覆發性胃癌，於八十三年十一月至該院初診，八十八年六月二十八日至八十八
      年七月五日住院接受化學放射治療，根除性胃全部切除，脾臟切除，膽囊切除
      （目前亦有後腹腔大量覆發）只能從事戶外輕便工件。復據被告特約專業醫師
      就張來春之殘廢診斷書及病歷影本審查意見記載略：張來春因胃癌於八十三年
      十一月接外科手術切除，但不幸復發（後腹腔多處腫瘤）雖經化學治療，但無
      效，病人已於八十八年九月二十二日（應為二十三日之誤）病重死亡，依此推
      算（並參考病歷記錄），病人於八十八年八月三日提出申請時，符合殘廢給付
      第四十六項第三級之規定。據此，被告核定其符合標準表第四十六項第三殘廢
      等級，應發給八四０日，計五一二、四００元，惟張來春於八十八年九月二十
      三日死亡，死亡給付可核發三十五月計六四０、五００元，原告並已選擇領取
      較優之死亡給付，是被告核定其所請之殘廢給付不予給付，依法並無不合。
  四、至原告等雖訴稱依所送之殘廢診斷書及勞保局調閱之病歷皆可證實被保險人審
      定成殘時，仍可從事輕便工作，符合第七等級四四０日殘廢給付之規定云云。
      惟另查勞工保險監理委員會專業醫師審查意見，則認為依病歷病人八十八年七
      月五日出院確仍有能力從事輕便工作，但該時間病人為進行性癌侵犯，故不應
      視為病情穩定，因其病繼續進行，於八十八年九月二十二日（按此為二十三日
      之誤）過逝，其八十八年八月三日之殘廢鑑定非在治療結束或病情穩定不變下
      所作之判定。病人為八十八年七月五日出院後繼續惡化，病情未穩定，故不應
      給予殘廢給付，應逕給死亡給付。可見被告原審定其為標準表第四十六項第三
      殘廢等級，已屬從寬認定。
  五、據此，不論由被告專業醫師認定，其殘廢症狀應為符合勞工保險殘廢給付標準
      表標準表第四十六項第三等級之情況，或由勞工保險監理委員會審定其因係進
      行性癌侵犯症狀繼續惡化，病情未穩定，根本不應給予殘廢給付之情況，原告
      等均僅能領取死亡給付。是原告所訴顯無理由。
　　理  由
程序方面：
一、本件原告經合法通知，未於言詞辯論期日到場，核無行政訴訟法第二百十八條準
    用民事訴訟法第三百八十六條所列各款情形，爰依被告之聲請，由其一造辯論而
    為判決。
二、被告之代表人於九十年九月十日，已由郭芳煜變更為廖碧英，經其聲明承受訴訟
    ，核無不合。
三、本件原告乙○○、丙○○與原告甲○○均為張來春之繼承人，張來春於申請殘廢
    給付後一被告核定前死亡，是原告等為其所申請殘廢給付之共同繼承人，訴訟之
    結果，對於原告三人必需合一確定，前雖僅由甲○○一人申請審議及訴願，惟應
    認其效力及於其他二人。是本件乙○○、丙○○與甲○○一同起訴，並無不合，
    合先敘明。
實體方面：
一、依勞工保險條例第五十三條規定：「被保險人因普通傷害或罹患普通疾病：經治
    療終止後，如身體遺存障害，適合殘廢給付標準表規定之項目，並經保險人自設
    或特約醫院診斷為永久殘廢者，得按其平均月投保薪資，依同表規定之殘廢等級
    及給付標準，一次請領殘廢補助費‧‧‧。被保險人領取普通傷病給付期滿，或
    其所患普通傷病經治療一年以上尚未痊癒，如身體遺存障害，適合殘廢給付標準
    表規定之項目，並經保險人自設或特約醫院診斷為永不能復原者，得比照前項規
    定辦理。」、第六十三條規定：「被保險人死亡時，按其平均月投保薪資，給予
    喪葬津貼五個月。遺有配偶、子女及父母、祖父母或專受其扶養之孫子女及兄弟
    姊妹者，並給予遺屬津貼‧‧‧。」同條例施行細則第八十一條規定：「被保險
    人身體殘廢不能工作，依勞工保險殘廢給付標準表申請殘廢給付後死亡，其受益
    人得擇領死亡給付或殘廢給付。」復依勞工保險殘廢給付標準表（下稱標準表）
    胸腹部臟器障害系列第四十六障害項目「胸腹部臟器機能遺存顯著障害，終身不
    能從事工作者」為第三殘廢等級，給付標準八四０日。第四十七障害項目規定「
    胸腹部臟器機能遺存顯著障害，終身只能從事輕便工作者」為第七殘廢等級，給
    付標準四四０日。第五十二障害項目規定「胸腹部臟器機能遺存障害者」為第十
    二殘廢等級，給付標準為一００日。
二、本件原告甲○○之妻，即其餘原告乙○○、丙○○之母張來春因罹患轉移覆發性
    胃癌致殘，於八十八年八月三日經財團法人彰化基督教醫院審定永久殘廢，復於
    同年八月六日申請殘廢給付。經被告調查，張來春經審定殘廢後旋於八十八年九
    月二十三日因同病死亡，乃依照勞工保險條例施行細則第八十一條規定，以其身
    體殘廢「不能從事工作」，依勞工保險殘廢給付標準表申請殘廢給付後死亡，其
    受益人已擇領死亡給付，所請殘廢給付不予給付，經核並無不合。本件所需審究
    者，乃（一）本件被保險人張來春於八十八年八月三日提出申請時，其身體障害
    情形，是否仍可從直輕便工作，而符合勞工保險殘廢給付標準表第四十七項第七
    等級，除已領取之死亡給付外，仍可領取殘廢給付。（二）勞工保險條例施行細
    則第五十七條所定期間，係屬法定期間，抑為訓示規定？
三、經查，本件被保險人張來春因罹患轉移覆發性胃癌致殘，於八十八年八月三日經
    財團法人彰化基督教醫院審定永久殘廢，復於同年八月六日申請殘廢給付。經被
    告調查，張來春經審定殘廢後旋於八十八年九月二十三日病重死亡，其在八十八
    年六月二十八日至八十八年七月五日住院接受化學放射治療，旋於八十八年九月
    十三日至九月二十二日又住院至病危出院，於翌日病逝，則除住院期間外，因其
    病況嚴重，休養時間尚嫌不足，如何能從事戶外輕便工件。被告依其特約專業醫
    師就張來春之殘廢診斷書及病歷影本審查意見，認定病人於八十八年八月三日提
    出申請時，符合殘廢給付第四十六項第三級胸腹部臟器機能遺存顯著障害，終身
    不能從事工作之規定，並無不合；復因張來春於八十八年九月二十三日死亡，死
    亡給付可核發三十五月計六四０、五００元，原告洪國峰並已於八十八年十一月
    十五日出具放棄書，選擇領取較優之死亡給付，放棄申請殘廢給付，是被告不予
    給付殘廢給付，依法並無不合。更何況，本件審議期間，勞工保險監理委員會專
    業醫師審查意見，則認為依病歷病人八十八年七月五日出院確仍有能力從事輕便
    工作，但該時間病人為進行性癌侵犯，故不應視為病情穩定，因其病繼續進行，
    於八十八年九月二十二日（按此為二十三日之誤）過逝，其八十八年八月三日之
    殘廢鑑定非在治療結束或病情穩定不變下所作之判定。病人為八十八年七月五日
    出院後繼續惡化，病情未穩定，故不應給予殘廢給付，應逕給死亡給付，則被告
    原審定其為標準表第四十六項第三殘廢等級，已屬從寬認定。原告雖主張張來春
    八十三年起即患胃癌，至八十八年八月三日經醫師審定為永久殘廢，已經經過一
    年以上治療，並不需症狀固定，勞工保險監理委員會認為殘廢鑑定非在治療結束
    或病情穩定不變下所作之判定，已違反法令之強制規定云云。經查，張來春固於
    八十三年十二月十三日經彰化基督教醫院診斷有胃癌，且於當時根除性胃全部切
    除，脾臟切除，膽囊切除，因其經過順利，未遺存明顯之永久性機能障礙，不在
    殘廢給付範圍，張來春亦未申請殘廢給付；本件姑不論原告洪國峰選擇領取死亡
    給付，放棄申請殘廢給付已如上述；而張來春此次後腹腔多處腫瘤復發治療僅屬
    普通傷病，並無勞工保險條例第五十三條第二項身體遺存障害，適合殘廢給付標
    準表規定之項目之情事，自不能僅以診所書記載「能從事輕便工作」即主張被告
    應核發殘廢給付，原告主張並無足採。從而，原處分並無違誤，訴願決定予以維
    持，亦無不合，原告起訴意旨為無理由，應予駁回。
據上論結，原告之訴為無理由，依行政訴訟法第二百十八條、第一百零四條，民事訴
訟法第三百八十五第一項前段、第七十八條、第八十五條第一項前段，判決如主文。
中　　華　　民　　國　　　九十一　　年　　　五　　　　月　　　十四　　　日
                            臺 北 高 等 行 政 法 院  第五庭
                                           審 判 長  法  官  張瓊文
                                                     法  官  劉介中
                                                     法  官  黃清光
右為正本係照原本作成。
如不服本判決，應於送達後二十日內，向本院提出上訴狀並表明上訴理由，如於本判
決宣示後送達前提起上訴者，應於判決送達後二十日內補提上訴理由書（須按他造人
數附繕本）。
中　　華　　民　　國　　　九十一　　年　　　五　　　　月　　　十五　　　日
                                                     書記官  楊子鋒
